【裁判字號】    98,易,1034
【裁判日期】    980817
【裁判案由】    毀棄損壞
【裁判全文】
臺灣臺北地方法院刑事判決              98年度易字第1034號
公  訴  人  臺灣臺北地方法院檢察署檢察官
被      告  戊○○
選任辯護人  陳又新律師
上列被告因毀棄損壞案件，經檢察官提起公訴（98年度偵字第
1207 號） ，本院判決如下：
    主  文
戊○○無罪。
    理  由
一、公訴意旨略以：被告戊○○係美麗華威影城股份有限公司（
    址設：臺北市中山區○○○路22號2 樓，下稱美麗華威影城
    公司）放映部之員工，因不滿遭放映部主管責罵並縮減班表
    ，致影響其薪資收入，竟心生報復，基於毀棄損壞之犯意，
    於民國97年6 月25日凌晨2 時30分下班時間後，仍獨自一人
    逗留於美麗華威影城公司大直MIRAMAR 影城7 樓放映室，至
    同日凌晨4 時，見四下無人，以將放映室內美商美國派拉蒙
    影片股份有限公司（下稱美商派拉蒙公司）所有、由美麗華
    威影城公司管理之「功夫熊貓第18號英文版35mm拷貝帶」之
    第2 本中間至第4 本結尾部分，棄置於不詳處所之方式，毀
    棄前開拷貝帶，致使該影片無法完整播放而失其效用，足生
    損害於美麗華影城公司及美商派拉蒙公司，嗣美麗華威影城
    公司過濾監視錄影帶與門禁紀錄，發現戊○○行跡可疑，向
    警報案，並約談戊○○，其始書立自白悔過書坦承上情。綜
    上，因認被告涉犯刑法第354 條之毀損器物罪嫌等語。
二、按犯罪事實應依證據認定之，無證據不得推定其犯罪事實；
    而不能證明被告犯罪者，應諭知無罪之判決，刑事訴訟法第
    154 條第2 項、第301 條第1 項分別定有明文。又事實之認
    定，應憑證據，如未能發現相當證據，或證據不足以證明，
    自不能以推測或擬制之方法，為裁判基礎；且認定犯罪事實
    所憑之證據，雖不以直接證據為限，間接證據亦包括在內，
    然而無論直接證據或間接證據，其為訴訟上之證明，須於通
    常一般之人均不致有所懷疑，而得確信其為真實之程度者，
    始得據為有罪之認定，倘其證明尚未達到此一程度，而有合
    理之懷疑存在而無從使事實審法院得有罪之確信時，即應由
    法院為諭知被告無罪之判決，亦經最高法院40年台上字第86
    號、76年度台上字第4986號著有判例意旨可資參照。
三、本件公訴意旨認被告涉犯毀損器物罪嫌，無非係以告訴人代
    理人之指訴、美麗華威影城公司之員工資料表、值班表、讀
    卡機紀錄與電梯監視錄影紀錄影像光碟及美商派拉蒙公司函
    文、統一發票、高雄銀行97年10月1 日入戶電匯匯款回條、
    被告所書寫之自白書等件資為論據。而經本院訊問後，被告
    雖坦承案為美麗華威影城公司員工，曾於97年6 月25日凌晨
    下班後，仍逗留在公司內，以及確曾書寫自白書等情，惟堅
    詞否認有何公訴意旨所指之犯行，辯稱：伊因為於97年6 月
    25日上午在中油加油班另有工作，才於當日凌晨下班後直接
    在公司內休息，但伊未曾毀損公司之拷貝帶，伊所以書立自
    白書1 紙，係受警察脅迫所致，且該自白書曾修改多次，伊
    因為對法律不瞭解，才想說賠錢了事等語。
四、經查：
  (一)被告戊○○係美麗華威影城公司放映部之員工，於97年6 月
    25日凌晨2 時30分下班時間後，仍獨自1 人停留於美麗華威
    影城公司大直MIRAMAR 影城7 樓放映室；美商派拉蒙公司所
    有之「功夫熊貓第18號英文版35mm拷貝帶」，曾於97年6 月
    20-22 日三日在美麗華威影城公司大直MIRAMAR 影城「口碑
    場」放映3 天，其後該影片部分拷貝帶即由美麗華威影城公
    司大直MIRAMAR 影城保管；嗣於96年6 月26日大直MIRAMAR
    影城員工進行該影片拷貝帶之剪接，準備翌日之正式上映事
    宜時，發覺該拷貝帶之第2 本中間至第4 本結尾部分業已遭
    毀棄遺失，美麗華威影城公司業已賠償美商派拉蒙公司等情
    ，此有美麗華威影城公司之員工資料表、監視器翻拍照片、
    美商派拉蒙公司函文、統一發票及高雄銀行97年10月1 日入
    戶電匯匯款回條在卷可稽，且為被告所不爭執，此部分事實
    堪以認定。
  (二)由證人即美麗華威影城公司營運開發部協理甲○○、證人即
    美麗華威影城公司放映部督導乙○○在本院審理時之證稱，
    顯見美麗華威影城公司放映部員工有多人，之所以懷疑係被
    告所毀損，係因伊等認為白天時員工較不可能毀損，只有晚
    班人員較有可能，而被告係24日、25日之晚班人員，且透過
    監視器錄影帶發現被告於25日凌晨2 時30分下班後，並未馬
    上離開公司而仍繼續停留在公司內，直至凌晨6 時許才離開
    ，為伊等懷疑之主要憑據等語（本院卷第46、81頁）。惟被
    告辯稱因為當日上午另有在加油班之工作，遂於下班後直接
    在公司內休息等情，業據提出中油臺北處文林路加油站7 月
    份班表1 紙為證（本院卷第74頁），而經本院依職權向臺灣
    中油股份有限公司油品行銷事業部臺北營業處調閱被告於96
    年5-6 月在該公司之任職資料，顯見被告於96年5-6 月之期
    間，雖非每天，但平均一星期約有2-3 天在該公司從事早班
    之工作，上班時間為上午6 時45分至12時15分，其中6 月23
    -25 日每日均有在該公司從事早班之工作，此有該公司98年
    7 月9 日函文檢附工作日誌在卷可證（本院卷第98-159頁）
    。又被告於97年6 月24日下午6 時30分起在大直MIRAMAR 影
    城上班至25日凌晨2 時30分，早班人員則至上午9 時始需上
    班等情，亦有大直MIRAMAR 影城放映室班表在卷可證，顯見
    被告在任職大直MIRAMAR 影城期間，遇有值夜班而隔日又需
    至中油臺北處文林路加油站上班時，即停留在大直MIRAMAR
    影城休息之情節，大直MIRAMAR 影城之同事未必知悉。綜此
    ，被告25日上班至凌晨2 時30分許，又居住於臺北市○○街
    123 巷15號，稍後即必須於6 時45分趕赴距離大直MIRAMAR
    影城較近之臺北市○○區○○路上班等情觀之，被告辯稱因
    為當日上午另在加油班有工作，遂於下班後直接在公司內休
    息乙節，核與常情相符。則能否以被告於97年6 月25日凌晨
    下班後仍逗留在公司內休息，即謂被告有公訴意旨所指之犯
    行，即非無疑。
  (三)被告雖曾於97年6 月29日書立自白悔過書1 紙，內容為：「
    我不應該因為跟主管不合，於97年6 月25日凌晨4 時做出將
    拷貝丟掉讓公司名聲受損，事後還在旁看笑話，事後問話也
    一直否認，但是事後想起這種行為不只是對公司和同事和自
    己只有傷害而己，也不應該跟主管不合，就做出將拷貝丟掉
    的事，事後想起這樣做只是對大家只有傷害，也沒有變得比
    較好，公司的損失我願意負責」，此有該自白悔過書在卷可
    證（他字卷第12頁）。惟被告最早於96年6 月29日在美麗華
    威影城公司接受台北市政府警察局士林分局大直派出所副所
    長丁○○之警詢時，並未坦承有毀損之情事，事後丁○○與
    另一員警丙○○駕車準備將被告帶回派出所時，被告始於車
    上坦承犯行，並於折返美麗華威影城公司時才書寫該自白悔
    過書等情，業據證人丁○○、丙○○、甲○○、證人即美麗
    華威影城公司放映部督導陳哲志於本院審理時證述屬實。又
    證人丁○○業於本院審理時證稱：當時駕駛自用小客車三菱
    轎車搭載被告準備返回派出所之際，車行方向為：從美麗華
    出來後，走樂群一路、明水路、北安路，開到靠近北安路上
    圓山飯店那邊等語（本院卷第41頁），核與證人丙○○於本
    院審理時證稱之情節相符（本院卷第43頁），而依現場之交
    通位置圖（本院卷第73頁），如欲從美麗華威影城公司前往
    大直派出所，只要從樂群二路轉北安路即可抵達，乃二位員
    警竟駕車繞了一大段路行走上述路線，並抵達與大直派出所
    相去甚遠之圓山大飯店附近，則被告辯稱：二位員警過大直
    派出所而不入，又不告知將載往何處，因而造成伊心理極度
    驚慌且產生極大壓力，伊為求息事寧人，只好依其指示承認
    有毀損之行為等情，即非全然無據，是該自白悔過書是否具
    備任意性，即非無疑。另證人丁○○證稱被告在返回美麗華
    威影城公司而書寫該自白悔過書時，美麗華威影城公司人員
    曾交付自白書，因內容有所錯誤，伊有要求更改等語（本院
    卷第41頁）；而證人甲○○亦證稱：同一天共寫了自白書二
    次，因第一次之內容有錯字，且內容所記載之發生時間、事
    件都沒有寫得很清楚等語（本院卷第45頁）；證人陳哲志亦
    證稱：第一次寫的自白書很簡單僅有二行，因為我們覺得自
    白過於簡單，遂帶被告去會議室給員警看自白書，員警覺得
    自白書不完整且有錯字，故當下寫了第二份悔過書等語（本
    院卷第49頁）。由前述三位證人之證稱，顯見該自白悔過書
    經過大幅度修改，且係在員警指示下所為，則該自白悔過書
    是否與事實相符，亦非無疑。況依證人甲○○之證稱，該公
    司門禁系統係在進入時必須刷卡，每位員工都有自己的卡片
    ，由門禁讀卡記錄顯示被告於97年6 月25日凌晨2 時15分進
    入放映室後，唯一離開僅有在早上6 點多那次等語（本院卷
    第47頁），核與美麗華威影城公司及之門禁讀卡機記錄及電
    梯照片（他字卷第7-10頁）所示相符，顯見被告並無於當日
    凌晨4 時許進出放映室之情況，即無法將該影片拷貝帶攜出
    放映室而加以毀棄，則該自白悔過書所寫：「於97年6 月25
    日凌晨4 時做出將拷貝丟掉」等文字，即與事實不符。綜此
    ，被告撰寫該自白悔過書是否具備任意性，非無疑義，且自
    白內容與事實不符，不得作為不利於被告之認定。
  (四)證人陳哲志業於本院審理時證稱：該遺失之影片約於遺失前
    一週送來公司，首映會播放完畢後，為避免遭拷貝，片商將
    最後一本拷貝帶收回，其餘放在放映室，每日早班、晚班人
    員皆會作例行性檢查，檢查拷貝支數及完整性，22、23日該
    拷貝帶還完整放在公司，伊確定該拷貝帶係在25日不見的，
    因為拷貝帶很大，早班、中班之人無法在人多之際作丟棄之
    事，至於25日早班人員檢查時有無發現不見，則無法確定等
    語（本院卷第49-51 頁）；證人乙○○亦於本院審理時結證
    稱：97年6 月26日上午片商將該影片第5 本拷貝帶送來影城
    ，伊等在當日下午接片時發現有頭尾不合之情形，遂去調閱
    監視錄影帶及員工值班表，因為23日當日片商才將第5 本拷
    貝帶拿回去，才只調閱24-26 日凌晨的錄影帶，而發現25日
    凌晨被告有比較晚離開的情形，至於午班、晚班部分則未調
    查，該公司平時在未使用拷貝帶情況下都是用防塵布蓋住，
    如果沒有使用的話，不會特別去檢查，也不會去清點本數等
    語（本院卷第81-83 頁）。由前述二位證人之證稱，顯見證
    人陳哲志所稱每日早班、晚班人員皆會作例行性檢查，檢查
    拷貝支數及完整性等情，並非實在，則美麗華威影城公司對
    於究竟係於何時遺失不見該影片之部分拷貝帶，係自始無從
    確認。在美麗華威影城公司員工於26日發現有部分影片拷貝
    帶遺失不見之時，該拷貝帶可能遭丟棄毀損之時間，其實23
    日白天至26日凌晨所有值班之人員均涉有嫌疑，甚至不排除
    該影片片商員工於23日拿回部分拷貝帶時，即有將該號稱「
    遺失」部分拷貝帶取走，或其他片商在這幾日前往取回自己
    之拷貝帶時加以竊取之情形，則美麗華威影城公司僅因被告
    在25日有於下班之後仍逗留公司，且被告當時剛好因工作表
    現不佳遭公司減班之情況，即謂係被告所毀損丟棄，是否可
    採，亦非無疑。
  (五)證人乙○○雖於本院審理時證稱公司有其他可以將拷貝帶拿
    到公司外丟棄，不僅不會被攝影機拍攝，且不用經過需要刷
    門禁卡之路徑等語（本院卷第81、82頁），並提出七樓放映
    室周邊出入口簡圖為證（本院卷第94頁）。惟被告於25日凌
    晨6 時許離開公司時，僅拿了一包類似白色紙張之垃圾袋等
    情，此有美麗華威影城公司電梯監視器翻拍照片在卷可證（
    他字卷第9 頁），而證人乙○○亦於本院審理時結證稱：從
    監視畫面僅看到被告有拿垃圾袋離開，公司並未去核對過早
    班或午班之監視錄影帶，七樓放映室周邊出入口簡圖係伊提
    出的，這僅是伊之想法，無法證明被告當日確實有透過其他
    不會被攝影機拍攝且不用經過需要刷門禁卡之路徑進出，公
    司所有員工是否皆知悉這些路徑，伊亦無法確認等語（本院
    卷第83頁）。又被告曾於當日凌晨2 時15分刷門禁卡進入放
    映部，此有門禁讀卡機紀錄在卷可證（他字卷第7 頁）。綜
    此，被告於25日凌晨離開公司時，既僅遭攝得帶有垃圾袋之
    畫面，而被告當日凌晨2 時許又有刷卡進入之門禁記錄，則
    被告如對於證人乙○○前述所稱其他路徑有所知悉，被告當
    可刻意迴避而不必留下前述之紀錄，以致遭公司懷疑甚至調
    查，況證人乙○○亦證稱不清楚公司所有員工是否皆知悉這
    些路徑，自難據此而為不利於被告之認定。
五、綜上所述，被告是否有於97年6 月25日凌晨下班後，將美麗
    華威影城公司所保管之前述影片拷貝帶加以毀損丟棄，尚有
    合理懷疑存在，則公訴人所舉之證據，尚無法證明被告確有
    毀損之犯意。本院對於卷內訴訟資料經逐一剖析，參互審酌
    ，尚無從獲得有罪之心證，參照前開法律規定及判例意旨所
    示，應諭知被告無罪之判決，以示慎斷。
據上論斷，應依刑事訴訟法第284 條之1 、第301 條第1 項，判
決如主文。
本案經檢察官黃兆揚到庭執行職務。
中    華    民    國    98    年    8     月    17    日
                        刑事第六庭法  官 林孟皇
本正本證明與原本無異。
如不服本判決應於收受送達後10日內向本院提出上訴書狀，並應
敘述具體理由；其未敘述上訴理由者，應於上訴期間屆滿後20日
內向本院補提理由書（均須按他造當事人之人數附繕）「切勿逕
送上級法院」。
                                書記官  楊雅鈞
中    華    民    國    98    年    8     月    17    日


司法院資訊處製作；財團法人民間司法改革基金會備份。
